Minutes et répertoires du notaire Yves BOURGEOIS, 20 septembre 1539 - 26 août 1549 (étude XXXIII)
Archives nationales
- Minutes de Yves BOURGEOIS, 15 octobre 1532 - 26 août 1549; MC/ET/XXXIII/16 - MC/ET/XXXIII/23
  - Minutes. 1543, 28 mars - 1545, 2 avril, 28 mars 1543 - 2 avril 1545; MC/ET/XXXIII/19; registres (3). Document détérioré.
    - Du consentement de Rémond Chartier { jardinier, demeurant 'en l'hostel Sainct Denis, prés les Augustins'}, Étienne Masonneau { jardinier, rue Saint-Denis} se charge 'de faire tous les bourjonnages qui restent à faire, pour une facon seullement', moyennant les 20 s. t. qui restent encore dus su
      Ernest Coyecque, Recueil d'actes notariés relatifs à l'histoire de Paris et de ses environs au XVIe siècle [étude XXXIII], t. I, 1498-1545 [3608 actes], Paris, 1905, p. 574, notice n° 3130 (instrument de recherche imprimé dématérialisé dont la version intégrale est accessible en ligne par la rubrique 'Autres instruments de recherche', voir contexte dans le Plan d’orientation général - Notaires de Paris, guides thématiques du Minutier).
      marché; marché; Sorbonne; Saint-Denis (rue); Saint-Denis (image); Grands Augustins (couvent des); Masonneau, Etienne; Chartier, Gérard; Chartier, Rémond; jardinier
    - Vente par Jean de Brouilly, libraire, bourgeois de Paris, au Mont Saint-Hilaire, à Ambroise Josse, prêtre, licencié en droit canon, du huitième par indivis de cinq arpents et demi de terres et prés, sis entre Saint-Denis et Aubervilliers, acquis par le vendeur de Nicolas de Brouilly; prix: 27 l. t.; faculté de rachat pour le vendeur durant les trois premières années; en ce cas, la première récolte suivant le rachat sera acquise à Ambroise Josse., 1er avril 1545; MC/ET/XXXIII/19; fol. 320 Vo
      Ernest Coyecque, Recueil d'actes notariés relatifs à l'histoire de Paris et de ses environs au XVIe siècle [étude XXXIII], t. I, 1498-1545 [3608 actes], Paris, 1905, p. 576, notice n° 3144 (instrument de recherche imprimé dématérialisé dont la version intégrale est accessible en ligne par la rubrique 'Autres instruments de recherche', voir contexte dans le Plan d’orientation général - Notaires de Paris, guides thématiques du Minutier).
      acte de vente; Mont-Saint-Hilaire (hameau); Saint-Denis (Seine-Saint-Denis); Aubervilliers (Seine-Saint-Denis); Brouilly, Nicolas de; Brouilly, Jean de; Josse, Ambroise; prêtre; libraire
    - Reconnaissance par Christophe Pelet et François Gaultier, boursiers du collège de Narbonne, au profit de Jean Bertrand, licencié en la Faculté de théologie, principal dudit collège, d'une somme de 32 l. 4 s. t. pour le premier et de 30 l. t. pour le second, représentant leur quote-part dans les dépens, dommages et intérêts auxquels divers arrêts du Grand Conseil avaient condamné les boursiers dudit collège au profit de Jean Bertrand; Christophe Pelet engage la moitié du revenu de sa bourse pour le payement de sa part, à charge de s'acquitter dans la huitaine, en cas de démission ou de résignation; François Gaultier s'engage, de son côté, à s'acquitter, en deux versements égaux, dans le délai de deux ans. [Suite de la description dans les informations complémentaires], 1er avril 1545; MC/ET/XXXIII/19; fol. 321 Vo
      Des notes analogues à celles qui ont été antérieurement signalées, se trouvent inscrites aux folios suivants: 182 vo (deux notes), 183, 183 vo (no 3103), 185 vo, 189 vo (deux notes, nos 3108 et 3109), 192 vo, 193 vo, 199 vo (no 3113), 200, 213 (no 3116), 215 (quatrenotes), 225 (no 3121), 227, 243, 249 (trois notes), 263, 276, 283 (no 3138), 294 vo, 300 vo, 302 vo (deux notes), 305 vo, 312 et 313 vo.
      Ernest Coyecque, Recueil d'actes notariés relatifs à l'histoire de Paris et de ses environs au XVIe siècle [étude XXXIII], t. I, 1498-1545 [3608 actes], Paris, 1905, p. 576, notice n° 3145 (instrument de recherche imprimé dématérialisé dont la version intégrale est accessible en ligne par la rubrique 'Autres instruments de recherche', voir contexte dans le Plan d’orientation général - Notaires de Paris, guides thématiques du Minutier).
      reconnaissance; Narbonne (collège de); Bertrand, Jean; Gaultier, François; Pelet, Christophe; étudiant; directeur d'établissement d'enseignement; enseignant
    - Révocation de ladite donation par Jaqueline 'du Barle', veuve, qui déclare que cette donation n'avait été faite que 'affin que, soubz le nom dud. Jehan Lescuyer, comme lors escollier estudiant en l'Université de Paris, ilz peussent plus aysement recouvrer lesd. droictz et plus facillement faire la poursuycte d'iceulx pardevant monsr le prevost de Paris, conservateur des privilleiges royaulx de lad. Université, et à moindres frayz, et que aultrement lad. donation n'a esté faicte, et n'entendit et n'entend qu'elle sorte aucun effect...'. Dont acte. Rieulle Tué, boulanger, aux faubourgs de Paris, hors la porte Saint-Denis, subrogé tuteur de Jean Lécuyer., 18 février 1547; MC/ET/XXXIII/19; fol. 43 vo, en marge
      Ernest Coyecque, Recueil d'actes notariés relatifs à l'histoire de Paris et de ses environs au XVIe siècle [étude XXXIII], t. I, 1498-1545 [3608 actes], Paris, 1905, p. 559, notice n° 3044 (instrument de recherche imprimé dématérialisé dont la version intégrale est accessible en ligne par la rubrique 'Autres instruments de recherche', voir contexte dans le Plan d’orientation général - Notaires de Paris, guides thématiques du Minutier).
      donation; renonciation; Saint-Denis (faubourg); Saint-Denis (porte); Lécuyer, Jean; Tué, Rieulle; boulanger; étudiant
  - Minutes (inventaires après décès). 1540, 3 juillet - 1549, 8 juin, 3 juillet 1540 - 8 juin 1549; MC/ET/XXXIII/20
    Article partiellement dépouillé par E. Coyecque, t.II, p. 40, notices n° 3749 à 3713 publiées (1905 et 1923) sous la cote: XXVIII.
    inventaire après décès
    - Inventaire après décès de Jean Hamelin, marchand drapier et chaussetier, bourgeois de Paris, demeurant rue Saint-Jacques, dressé à la requête de Marie Méresse, sa veuve, et de Martin Hamelin, marchand bourgeois de Paris, tuteur des enfants mineurs du défunt et de Marie d'Asnières, sa première femme., 3 juillet 1540; MC/ET/XXXIII/20; 19 f.
      Documents du Minutier central des notaires de Paris, Inventaires après décès, tome I, 1483-1547, catalogue [1532 actes], par Madeleine Jurgens, Paris, Archives nationales, 1982, p. 223, notice n° 866 (instrument de recherche imprimé dématérialisé, certaines notices sont plus détaillées dans la version intégrale accessible en ligne par la rubrique 'Autres instruments de recherche', voir contexte dans le Plan d’orientation général - Notaires de Paris, guides thématiques du Minutier).
      Documents du Minutier central des notaires de Paris, Inventaires après décès, tome I, 1483-1547, catalogue, par Madeleine Jurgens, Paris, Archives nationales, 1982, 507 p.
    - Inventaire après le décès de Jean Hamelin, drapier et chaussetier, bourgeois de Paris, marié en premières noces à Marie d'Asnières, et en secondes noces à Marie Méresse, actuellement enceinte, décédé grand rue Saint-Jacques, le 29 juin précédent., 3 juillet 1540 - 12 juillet 1540; MC/ET/XXXIII/20; fol. 3-21
      Articles à noter:
      'Ung tappis painct sur toille, à personnaiges...'.
      'Ung dressouer de boys de chesne, à demy rond, à deux guychetz, fermant à clef, taillé d'antique et à médalle sur les guychetz, LXX s. t.' (fol. 4).
      'Une pièce de drap noir de Meaulx, tainct de Paris, contenant troys aulnes [et] demye, demy quart, IX l. IX S. X d. t.'.
      'Une pièce de drap noir, façon de Jehan Nicolle, tainture de Paris, contenant cinq aulnes ung tiers juste, XVII l. VI s. VIII d. t.'.
      'Ung aultre demeurant de drap noir, du seau de Rouen, contenant demy aulne demy quart, LIII S. IIII d. t.'.
      'Une aultre pièce de drap noir d'Estempes, contenant une aulne troys quarts et demy, IIII l. III S. VI d. t.'.
      'Une aultre pièce de drap noir de Rosay, contenant quartier et demy et la moitié de demy entaille, VII s. VI d. t.' (fol. 5 Vo-6).
      'Une pièce de drap de Blangy gris viollant, contenant deux aulnes trois quars et demy justes, XXXV s. X d. t.'.
      'Une pièce de drap coulleur de roy viconte, contenant six aulnes demye, VII l. VI s. III d. t.'.
      'Une pièce de drap viollant d'Aumalle, contenant quinze aulnes, VI l. VII s. VI d. t.'.
      'Une pièce de drap gris chenevis ou Carcassonne, contenant neuf aulnes demy quart, IX l. V s. IX d. obole. 'Une pièce de drap coulleur de roy, contenant une aulne, XXII s. VI d. t.'.
      'Demy aulne demy quart doubleure d'Amyens, vert, avec ung demy quart de doubleure dud. Amyens, rouge, III s. VI d. t.' (fol. 7 Vo-8).
      'Dedans l'ung des guichetz dud. dressouer, fermans à clef, fut trouvé une gibecière de cuir de marroquyn tanné, à fer d'Allemaine, IIII s. t.' (fol. 10).
      'Unes paires d'Heures, en parchemyn, couvertes de velours noir, enlumynées et historiées, à usaige de Paris, prisées, sans en ce comprendre les deux fermouers d'argent, XX s. t.' (fol. 10 Vo).
      Parmi les papiers, bail, pour six ans, consenti, le 10 avril 1539, par Bonne Courault, dame de Dammartin et de Villeflix, veuve de Christophe Hennequin, conseiller en Parlement, à Jean Hamelin, d'une maison, grand rue Saint-Jacques, contiguë à celle où demeure la bailleresse, moyennant 56 l. t. par an (fol. 14 Vo).
      Vente, en date du 25 juin 1530, par Yves Bourgeois, notaire au Châtelet, et sa femme, Catherine Hamelin, à Martin Hamelin, du quart des vignes et rentes à eux échu dans la succession de Jean Hamelin et d'Isabeau Boursier, père et mère de Catherine Hamelin (fol. 16 Vo).
      'Ung petit tableau, painct sur boys, à une Nativité Nostre Seigneur, III s. t.' (fol. 17).
      État des créances portées au papier-journal, dont 39 s. 6 d. t. dûs par Alexandre, écossais, couturier, demeurant au Coffin, rue Judas; 10 s. t. dûs, du 9 février 1539, par le fils du procureur du Roi à Étampes, pour un bas de chausses de gris de souris; 20 s. t. dûs, du 2 juillet 1539, par la nourrice de Robert et Barbe [ Hamelin], à Vert-le-Grand, pour deux aunes de drap gris de Blangy, à 20 s. t. l'aune; 24 s. t. dûs, du 15 janvier 1540, par 'monsr Marcellus', pour un bas d'or fin, noir, à timbre et bord; 27 s. 6 d. t. dûs, du 12 mars 1540, par le greffier de Wissous, pour une paire de chausses noires, à timbre et bord (fol. 17 Vo - 18).
      État des créances notées par Guillaume Reverdy, serviteur, dont 52 s. 6 d. t. dûs, du 3 juin 1540, par 'maistre Rabuffy, qui se tient au collège d'Austun', pour une paire de chausses (fol. 18-18 Vo).
      Inventaire des bagues et joyaux, par Jean Patouillat, orfèvre:
      '... Ung tableau auquel a ung Sainct Jehan de bosse et de l'autre costé une Saincte Marguerite, taillée de basse taille, garny de perles à l'entour...'.
      'Ung hochet garny de sa chesne et dent, à quatre sonnettes, aux armes de la Passion...'.
      'Deux fermouers assis sur Heures en parchemyn, hystoriées et à vignette, XXX s. t.' (fol. 18 Vo-19).
      État des dettes:
      '... Doibt au prestre qui chantoit une messe devant la Belle Dame de souffrance, à Sainct Gervais, de reste, XXXV s. t.' (fol. 19 Vo-20).
      Total: 405 l. 7 s. 2 d. t. Les veuve et héritiers de Pierre Crozon doivent à la succession 80 l. t. du chef de Gabriel Hamelin, frère du défunt, 'lequel maistre Gabriel on dict estre absent dés long temps.' Yves Bourgeois avait épousé la veuve de Pierre Crozon. Contrat de mariage, en date du 1er décembre 1533, de Jean Hamelin, avec Marie Méresse (fol. 20 Vo), les 3 et 5 et 12 juillet 1540.
      Ernest Coyecque, Recueil d'actes notariés relatifs à l'histoire de Paris et de ses environs au XVIe siècle [étude XXXIII], t. II, 1532-1555 [3002 actes], Paris, 1923, p. 40, notice n° 3749 (instrument de recherche imprimé dématérialisé dont la version intégrale est accessible en ligne par la rubrique 'Autres instruments de recherche', voir contexte dans le Plan d’orientation général - Notaires de Paris, guides thématiques du Minutier).
      Ernest Coyecque, Recueil d'actes notariés relatifs à l'histoire de Paris et de ses environs au XVIe siècle, tome II, Paris, Champion, 1923, LXXVII-832 p.
      inventaire; contrat; Saint-Jacques (rue); Méresse, Marie; Hamelin, Jean; Asnières, Marie d'; négociant; fabricant d'accessoires vestimentaires
    - Inventaire après décès de Jeanne de Graville, veuve de Charles d'Amboise, chevalier, seigneur de Chaumont et d'Amboise, grand maître de France, rue Saint-Jacques, à l'enseigne de l'Éléphant, dressé à la requête de François de Grancher, maître d'hôtel de la défunte., 2 octobre 1540; MC/ET/XXXIII/20; 5 f.
      Documents du Minutier central des notaires de Paris, Inventaires après décès, tome I, 1483-1547, catalogue [1532 actes], par Madeleine Jurgens, Paris, Archives nationales, 1982, p. 226, notice n° 878 (instrument de recherche imprimé dématérialisé, certaines notices sont plus détaillées dans la version intégrale accessible en ligne par la rubrique 'Autres instruments de recherche', voir contexte dans le Plan d’orientation général - Notaires de Paris, guides thématiques du Minutier).
    - Inventaire, après le décès de Jeanne de Graville (dame de Marcoussis, mots rayés), veuve de Charles d'Amboise, chevalier, seigneur de Chaumont, grand-maître de France, à la requête de François de Grancher, écuyer, maître d'hôtel de la défunte et son exécuteur testamentaire, et en présence de Jacques Audouin, procureur en Parlement, représentant Guillaume de Balsac, seigneur d'Entraigues, donataire universel, et de Pierre Laurens, aumônier du Roi, entremetteur des affaires dudit donataire, des meubles existant dans un bâtiment sur cour et jardin de la maison à l'enseigne de l'Éléphant, grand rue Saint-Jacques, domicile de la défunte, quand elle séjournait à Paris, lesdits meubles donnés audit François de Grancher, aux termes du testament. [Suite de la description dans les informations complémentaires], 2 octobre 1540; MC/ET/XXXIII/20; fol. 22-26
      Il avait été antérieurement procédé à l'inventaire des meubles se trouvant à Marcoussis et ailleurs.
      Ernest Coyecque, Recueil d'actes notariés relatifs à l'histoire de Paris et de ses environs au XVIe siècle [étude XXXIII], t. II, 1532-1555 [3002 actes], Paris, 1923, p. 41, notice n° 3750 (instrument de recherche imprimé dématérialisé dont la version intégrale est accessible en ligne par la rubrique 'Autres instruments de recherche', voir contexte dans le Plan d’orientation général - Notaires de Paris, guides thématiques du Minutier).
      inventaire; testament; Saint-Jacques (rue); Marcoussis (Essonne); Audouin, Jacques; Balsac, Guillaume de; Amboise de Chaumont, Charles d' (1473-1511); Grancher, François de; Malet de Graville, Jeanne; Laurens, Pierre; procureur de justice (Ancien Régime); prêtre; maître d'hôtel
    - Inventaire des biens trouvés, après le décès de Pierre Flescher, prieur des Cholets, chargé de Sainte-Radegonde de Poitiers, décédé près d'Évreux, en une maison rue Percée., 10 janvier 1541; MC/ET/XXXIII/20; 3 f.
      Documents du Minutier central des notaires de Paris, Inventaires après décès, tome I, 1483-1547, catalogue [1532 actes], par Madeleine Jurgens, Paris, Archives nationales, 1982, p. 229, notice n° 897 (instrument de recherche imprimé dématérialisé, certaines notices sont plus détaillées dans la version intégrale accessible en ligne par la rubrique 'Autres instruments de recherche', voir contexte dans le Plan d’orientation général - Notaires de Paris, guides thématiques du Minutier).
    - Inventaire, après le décès de Pierre Flescher, prieur des Cholets, chanoine de Sainte-Radegonde de Poitiers, décédé, trois mois auparavant, aux environs d'Évreux, des meubles existant dans la chambre du défunt, au troisième étage du collège d'Autun., 10 janvier 1541; MC/ET/XXXIII/20; fol. 27-32
      'Ung tappis painct sur toille, à plusieurs armoyries, servant à la ruelle du grant lict, III s. t.' (fol. 28).
      'Ung fallot à lanterne et une javeline ferrée, II s. t.' (fol. 28 Vo)
      Ernest Coyecque, Recueil d'actes notariés relatifs à l'histoire de Paris et de ses environs au XVIe siècle [étude XXXIII], t. II, 1532-1555 [3002 actes], Paris, 1923, p. 42, notice n° 3751 (instrument de recherche imprimé dématérialisé dont la version intégrale est accessible en ligne par la rubrique 'Autres instruments de recherche', voir contexte dans le Plan d’orientation général - Notaires de Paris, guides thématiques du Minutier).
      inventaire; Cholets (collège des); Poitiers (Vienne); Flescher, Pierre; abbé; chanoine
    - Inventaire des papiers trouvés après le décès de Jeanne de Graville, dame de Marcoussis, dressé à la requête de Déode, Guillaume et Thomas de Balzac, seigneurs de Marcoussis, héritiers de la défunte., 17 mars 1541; MC/ET/XXXIII/20; 22 f.
      Documents du Minutier central des notaires de Paris, Inventaires après décès, tome I, 1483-1547, catalogue [1532 actes], par Madeleine Jurgens, Paris, Archives nationales, 1982, p. 231, notice n° 907 (instrument de recherche imprimé dématérialisé, certaines notices sont plus détaillées dans la version intégrale accessible en ligne par la rubrique 'Autres instruments de recherche', voir contexte dans le Plan d’orientation général - Notaires de Paris, guides thématiques du Minutier).
    - Inventaire, après le décès de Jeanne de Graville, dame de Marcoussis, à la requête de Dorde de Balsac, seigneur de Saint-Pol en partie, et de Pierre Laurens, aumônier du Roi, agissant comme procureurs de Guillaume et Thomas de Balsac, frères, seigneurs de Marcoussis, neveux et héritiers par moitié de ladite défunte, leur tante, de tous les documents se trouvant entre les mains de François de Grancher, seigneur de Breuil en partie, maître d'hôtel de ladite défunte., 17 mars 1541 - 18 mars 1541; MC/ET/XXXIII/20; fol. 33-60
      Ernest Coyecque, Recueil d'actes notariés relatifs à l'histoire de Paris et de ses environs au XVIe siècle [étude XXXIII], t. II, 1532-1555 [3002 actes], Paris, 1923, p. 42, notice n° 3752 (instrument de recherche imprimé dématérialisé dont la version intégrale est accessible en ligne par la rubrique 'Autres instruments de recherche', voir contexte dans le Plan d’orientation général - Notaires de Paris, guides thématiques du Minutier).
      inventaire; Marcoussis (Essonne); Balsac, Dorde de; Laurens, Pierre; Balsac, Guillaume de; Grancher, François de; Balsac, Thomas de; Malet de Graville, Jeanne; prêtre; maître d'hôtel
    - Inventaire des biens trouvés après le décès de Denis Gousse, manouvrier demeurant à Ruylles, près la Charité-sur-Loire, et amenés à Paris à la requête de Macé Gousse, revendeur, demeurant rue de la Chanvrerie, à l'Image Saint-Pierre., 18 juillet 1541; MC/ET/XXXIII/20; 2 f.
      Documents du Minutier central des notaires de Paris, Inventaires après décès, tome I, 1483-1547, catalogue [1532 actes], par Madeleine Jurgens, Paris, Archives nationales, 1982, p. 235, notice n° 929 (instrument de recherche imprimé dématérialisé, certaines notices sont plus détaillées dans la version intégrale accessible en ligne par la rubrique 'Autres instruments de recherche', voir contexte dans le Plan d’orientation général - Notaires de Paris, guides thématiques du Minutier).
    - Inventaire, après le décès de Denis Gousse, manouvrier, à Ruillé [-sur-Loir], y décédé, des meubles que Macé Gousse, revendeur, rue de la Parcheminerie, maison de l'Image Saint-Pierre, a ramenés de Ruillé à Paris, maison de la Grimace, en même temps que sa nièce, Renée, âgée de huit ans, orpheline: sept serviettes, onze couvrechefs, cinq chemises, sept draps, cinq nappes, une grande serviette, deux 'esvyans', trois robes, deux chaperons, un lit de plume à coutil de chanvre, un traversin, trois oreillers, une couverture, une boîte de bois blanc, deux ceintures, deux anneaux d'argent, une bourse de cuir rouge, sept coiffes; total de l'estimation, faite par Jacques Gousse, fripier et priseur de biens juré: 23 l. 2 s. 6 d. t., 18 juillet 1541; MC/ET/XXXIII/20; fol. 61-62
      Ernest Coyecque, Recueil d'actes notariés relatifs à l'histoire de Paris et de ses environs au XVIe siècle [étude XXXIII], t. II, 1532-1555 [3002 actes], Paris, 1923, p. 42, notice n° 3753 (instrument de recherche imprimé dématérialisé dont la version intégrale est accessible en ligne par la rubrique 'Autres instruments de recherche', voir contexte dans le Plan d’orientation général - Notaires de Paris, guides thématiques du Minutier).
      inventaire; Parcheminerie (rue de la); Grimace (enseigne de la); Saint-Pierre (image); Ruillé-sur-Loir (Sarthe); Gousse, Jacques; Gousse, Denis; Gousse, Macé; journalier; brocanteur; commissaire-priseur
    - Inventaire après décès de Nicole de La Ravoyre, veuve d'Étienne de Billorier, écuyer, seigneur du Mesnil-les-Leray, demeurant rue Saint-Sulpice, près l'église, dressé à la requête de Nicole Hoslin, veuve de Philbert Benderet dit de la Ravoyre, seigneur de la Croix et de Joy en partie, mère de la défunte et tutrice de Madeleine, âgée de 16 ans, de Jeanne, âgée de 15 ans et de Claude Billorier, âgée de 13 ans, filles de la défunte., 6 septembre 1542; MC/ET/XXXIII/20; 17 f.
      Documents du Minutier central des notaires de Paris, Inventaires après décès, tome I, 1483-1547, catalogue [1532 actes], par Madeleine Jurgens, Paris, Archives nationales, 1982, p. 246, notice n° 987 (instrument de recherche imprimé dématérialisé, certaines notices sont plus détaillées dans la version intégrale accessible en ligne par la rubrique 'Autres instruments de recherche', voir contexte dans le Plan d’orientation général - Notaires de Paris, guides thématiques du Minutier).
    - A la requête: 1o de Nicole Ileslin, veuve de Philbert Benderet, dit de La Ravoire, écuyer, seigneur de La Croix et de Jouy en partie, agissant en son nom et comme tutrice des enfants mineures de feu Étienne de Billorier, seigneur du Mesnil-lez-Bray, et de feue Nicole de La Ravoire, sa fille, savoir Madeleine, âgée de seize ans, Jeanne, âgée de quinze ans, et Claude, âgée de treize ans, dites de Billorier; [Suite de la description dans les informations complémentaires], 6 septembre 1542 - 15 septembre 1542; MC/ET/XXXIII/20; fol. 113-138
      2o de Thomas Waignon, procureur au Châtelet, représentant Ferrant de Villers, seigneur du Mesnil, suivant la Cour, en son nom et comme tuteur des enfants mineurs issus de son mariage avec ladite Nicole de La Ravoire, savoir Anne, âgée de trois ans, Jean, âgé de deux ans, et Antoinette, âgée d'un an, dits de Villers, lesdits enfants héritiers de leur mère, elle-même seule héritière de son père, inventaire des meubles, dettes, titres et créances trouvés au décès de Philbert de La Ravoire, remontant à vingt-deux ans, et à celui d'Étienne de Billorier et de Nicole de La Ravoire, et existant dans une maison sise aux faubourgs Saint-Germain-des-Prés, grand rue Saint-Sulpice, près l'église.
      Ernest Coyecque, Recueil d'actes notariés relatifs à l'histoire de Paris et de ses environs au XVIe siècle [étude XXXIII], t. II, 1532-1555 [3002 actes], Paris, 1923, p. 43, notice n° 3755 (instrument de recherche imprimé dématérialisé dont la version intégrale est accessible en ligne par la rubrique 'Autres instruments de recherche', voir contexte dans le Plan d’orientation général - Notaires de Paris, guides thématiques du Minutier).
      obligation; Saint-Sulpice (rue); Saint-Germain-des-Prés (hameau); Saint-Sulpice (église); Villers, Ferrant de; Billorier, Etienne de; Ileslin, Nicole; La Ravoire, Nicole de; Waignon, Thomas; Benderet, Philbert; La Ravoire, Philbert de; procureur de justice (Ancien Régime)
    - Inventaire des sacs de titres relatifs aux biens de la Dauphine, trouvés après le décès de Claude de Nouveau, prieur de Sainte-Seraine, et solliciteur du Dauphin, demeurant rue du Foin, à l'enseigne du Pressoir., 21 octobre 1542; MC/ET/XXXIII/20; 13 f.